臺灣高雄地方法院刑事判決
111年度審交訴字第11號
公  訴  人  臺灣高雄地方檢察署檢察官
被      告  陳建男


上列被告因過失致死案件，經檢察官提起公訴（110年度偵字第2
6841號），被告於準備程序為有罪之陳述，經徵詢當事人之意見
後，本院合議庭裁定由受命法官依簡式審判程序獨任審理，判決
如下：
    主  文
陳建男犯汽車駕駛人行經行人穿越道不依規定讓行人優先通行因
過失致人死亡罪，處有期徒刑陸月，如易科罰金，以新臺幣壹仟
元折算壹日。緩刑貳年。並應於判決確定後壹年內參加法治教育
參場次，緩刑期間付保護管束。
    事  實
一、陳建男於民國110年12月5日11時40分許，駕駛車牌號碼00-0
    000號自用小客車，沿高雄市前鎮區凱旋三路由南往北方向
    行駛，欲左轉往一心一路由東往西行駛時，本應注意車輛行
    駛時，駕駛人應注意車前狀況，並隨時採取必要之安全措施
    ，又行近行人穿越道，遇有行人穿越時，無論有無交通指揮
    人員指揮或號誌指示，均應暫停讓行人先行通過，而依當時
    天候晴、日間自然光線、柏油路面乾燥、無缺陷、無障礙物
    ，且視距良好等狀況，並無不能注意之情形，竟疏於注意及
    此，於上開路口貿然左轉，適有行人洪文強沿凱旋三路與一
    心一路西側行人穿越道，由南往北方向通過該路口，陳建男
    所駕駛之自用小客車撞擊洪文強，致洪文強因而倒地，經送
    醫急救後，仍於110年12月5日19時16分許，因多發性外傷致
    創傷性休克不治死亡。陳建男於肇事後留置在現場，在犯罪
    未  被有偵查權之公務員發覺前，即向前往現場處理之高雄
    市政府警察局前鎮分局前鎮交通分隊警員坦承肇事，而接受
    裁判。
二、案經洪文強之配偶鄭欉告訴由高雄市政府警察局前鎮分局報
    告臺灣高雄地方檢察署檢察官偵查起訴。
    理  由
一、本件被告陳建男所犯係死刑、無期徒刑、最輕本刑為3年以
    上有期徒刑以外之罪，其於準備程序中，就被訴事實均為有
    罪之陳述，經本院告知簡式審判程序之旨，並聽取檢察官及
    被告之意見後，裁定進行簡式審判程序。是本件證據調查依
    刑事訴訟法第273條之2規定，不受同法第159條第1項、第16
    1條之2、第161條之3、第163條之1及第164條至170條規定之
    限制，合先敘明。
二、得心證之理由：　　
　㈠上開犯罪事實，業據被告陳建男於警詢（警卷第4、5頁）、 
    偵訊（相驗卷第89頁）及本院審理時（審交訴卷第47、63、
    67頁）均坦承不諱，核與證人即告訴人鄭欉於警詢（警卷第
    7、8頁）、偵訊（相驗卷第89、91頁）、被害人家屬洪榮定
    於偵訊（相驗卷第89、91頁）之證述，均參核相符；並有高
    雄市政府警察局前鎮分局道路交通事故現場圖、道路交通事
    故調查報告㈠、㈡-1各談話紀錄表各1份（警卷第31至36、63
    至64頁）、現場照片16張、行車紀錄器畫面翻拍照片8張（
    警卷第37至41、43至49頁）、臺灣高雄地方檢察署相驗筆錄
    、相驗屍體證明書、檢驗報告書、勘驗筆錄各1份（相驗卷
    第85、93、109至119頁）在卷可佐。是被告上開任意性自白
    ，與卷內之積極證據參核相符，洵堪採為論罪之基礎。
  ㈡按汽車行駛時，駕駛人應注意車前狀況及兩車並行之間隔， 
    並隨時採取必要之安全措施。又汽車行近行人穿越道，遇有
    行人穿越時，無論有無交通指揮人員指揮或號誌指示，均應
    暫停讓行人先行通過。道路交通安全規則第94條第3項、103
    條第2項分別定有明文。經查，被告考領有普通小型車駕駛
    執照，有公路監理電子閘門查詢資料在卷可稽（警卷第59頁
    ），依其考領有適當駕駛執照之智識及駕駛經驗，對於上開
    規定理應知之甚詳，並具有注意能力。且當時天候晴、日間
    自然光線、柏油路面乾燥、無缺陷、無障礙物，且視距良好
    ，並無不能注意之情事，有道路交通事故調查報告表㈠附卷
    可稽（警卷第33頁），顯見當時並無不能注意之情事。詎被
    告疏未注意上開規定，未注意車前狀況，於行駛至行人穿越
    道時，未暫停讓行人先行通過，貿然左轉通過，而撞擊被害
    人洪文強因而倒地，其駕駛行為顯有過失已明。　
  ㈢被告上開過失駕駛行為，致被害人洪文強受有多發性外傷等
    傷害，經送醫急救，仍因創傷性休克不治死亡，有前臺灣高
    雄地方檢察署相驗屍體證明書、檢驗報告書、勘驗筆錄各1
    份在卷可資佐證，足認被告之過失駕駛行為與被害人前揭死
    亡結果間，存有相當因果關係，亦堪認定。從而，本件事證
    明確，被告犯行，堪以認定，應依法論科。　　
三、論罪科刑：
  ㈠按道路交通管理處罰條例第86條第1項關於汽車駕駛人，行經
    行人穿越道不依規定讓行人優先通行，因而致人受傷或死亡
    ，依法應負刑事責任者，加重其刑至2分之1之規定，係就刑
    法第276條之過失致死罪之基本犯罪類型，對於加害人為汽
    車駕駛人，於從事駕駛汽車之特定行為時，於行經行人穿越
    道之特定地點，不依規定讓行人優先通行，因而致人受傷或
    死亡之特殊行為要件予以加重處罰，已就該罪犯罪類型變更
    之個別犯罪行為予以加重，而成另一獨立之罪名，自屬刑法
    分則加重之性質（最高法院99年度台非字第198號判決意旨
    參照）。核被告所為，係犯道路交通管理處罰條例第86條第
    1項、刑法第276條之汽車駕駛人行經行人穿越道不依規定讓
    行人優先通行因過失致人死亡罪，並應依道路交通管理處罰
    條例第86條第1項規定加重其刑。另被告於肇事後，在有偵
    查犯罪職權之機關或公務員未發覺其犯行前，主動向到場處
    理之員警承認為肇事人，有高雄市政府警察局道路交通事故
    肇事人自首情形紀錄表1紙在卷可稽（警卷第67頁），堪認
    符合自首要件，爰依刑法第62條前段規定，減輕其刑。被告
    科刑有上開加重、減輕事由，依法先加、後減之。
  ㈡爰審酌被告駕駛汽車，本應謹慎注意，以維護自身及其他參
    與道路交通者之安全，竟疏未注意車前狀況，且未暫停讓行
    人先行通過路口，貿然左轉通過行人穿越道，因而肇致本件
    車禍事故，使被害人因而死亡，被害人家屬更遭逢喪失至親
    之痛，被告之行為實屬可責。惟念其犯後於警、偵、審訊始
    終坦承犯行，犯後態度尚可，且已與告訴人及被害人家屬達
    成和解，且已履行完畢，告訴人表示若尾款付清，請求給予
    被告1次機會等情，有高雄市前鎮區調解委員會調解書影本
    、本院準備程序筆錄、刑事案件電話紀錄查詢表各1份在卷
    可稽（審交訴卷第25、47、69、75頁），可見被告顯有悔意
    ，兼衡被告自陳學歷為國中畢業，現在無業，靠積蓄維生，
    未婚，無小孩等經濟、家庭及生活狀況（審交訴卷第67頁）
    等一切情狀，量處如主文所示之刑，並諭知如易科罰金之折
    算標準。
四、末查，被告未曾因故意犯罪受有期徒刑以上刑之宣告，有臺
    灣高等法院被告前案記錄表1份在卷可稽，被告素行尚可，
    其因一時失慮致罹刑章，兼考量被告犯後始終坦承犯行之態
    度，且與告訴人鄭欉及被害人家屬達成和解，並履行完畢，
    告訴人並請求給予緩刑之宣告，被告就其犯行已付出相當代
    價，並獲得教訓，諒其經此警偵審程序及刑之宣告，應知所
    警惕，信無再犯之虞，認就被告罪刑之宣告，以暫不執行為
    適當，爰依刑法第74條第1項第1款規定，併諭知緩刑2年，
    以啟自新。復為確保被告知所遵守交通規則，並依刑法第74
    條第2項第8款、第93條第1項第2款規定，併宣告被告應於判
    決確定後1年內，參加法治教育3場次，緩刑期間付保護管束
    ，以維法治。　　　　
據上論斷，應依刑事訴訟法第273條之1第1項、第284條之1、第2
99條第1項前段，道路交通管理處罰條例第86條第1項，刑法第27
6條、第62條前段、第41條第1項前段、第74條第1項第1款、第2
項第8款、第93條第1項第2款，刑法施行法第1條之1第1項，判決
如主文。　　
本案經檢察官羅水郎提起公訴，檢察官呂乾坤到庭執行職務。
中    華    民    國   111    年    3     月    23    日
                  刑事第五庭    法  官  李昆南
以上正本證明與原本無異。
如不服本判決應於收受送達後20日內向本院提出上訴書狀，並應
敘述具體理由；如未敘述上訴理由者，應於上訴期間屆滿後20日
內向本院補提理由書（均須按他造當事人之人數附繕本）「切勿
逕送上級法院」。
因疫情而遲誤不變期間，得向法院聲請回復原狀。　　
中　　華　　民　　國　　111 　年　　3 　　月　　23　　日
附錄本判決論罪科刑法條：
道路交通管理處罰條例第86條第1項
汽車駕駛人，無駕駛執照駕車、酒醉駕車、吸食毒品或迷幻藥駕
車、行駛人行道或行經行人穿越道不依規定讓行人優先通行，因
而致人受傷或死亡，依法應負刑事責任者，加重其刑至二分之一
。
中華民國刑法第276條
因過失致人於死者，處5年以下有期徒刑、拘役或50萬元以下罰
金。